臺灣士林地方法院民事判決　　　　　　　　　　　　九十三年度重訴字第一０五號
　　原　　　告　乙○○
　　訴訟代理人　徐揆智律師
　　　　　　　　陳怡如律師
　　被　　　告　甲○○
　　訴訟代理人　林玫卿律師
　　複　代理人　林文慧律師
右當事人間請求返還不當得利事件，本院於民國九十三年十月五日言詞辯論終結，判
決如下：
    主    文
原告之訴及其假執行之聲請均駁回。
訴訟費用由原告負擔。
    事實及理由
一、原告起訴主張：原告曾於民國八十七年五月至十一月間，陸續交付被告新台幣（
    下同）一千萬元、一百五十萬元、一百五十萬元、二萬元，原告原以為兩造間已
    達成借貸之合意，故委請律師於八十八年四月六日函促被告返還前述共計一千三
    百零二萬元之借款，詎被告置之不理，原告遂於同年四月二十三日向臺灣台北地
    方法院提起返還借款之訴，惟因法院認定原告無法證明兩造間有金錢借貸之合意
    ，故判決原告敗訴確定。又上開確定判決既認定兩造間未成立消費借貸關係，則
    被告收受系爭一千三百零二萬元，即屬無法律上原因而受有利益，致原告受有損
    害，爰依民法第一百七十九條不當得利之規定，請求被告返還其所受利益及其遲
    延利息等語。並聲明：(一)被告應給付原告一千三百零二萬元，及自八十八年四月
    二十一日起至清償日止按年息百分之五計算之利息。(二)願供擔保，請准宣告假執
    行。
二、被告則以：(一)兩造原為論及婚嫁之男女朋友關係，原告於兩造交往期間自願交付
    金錢予被告，被告受領該款項並非無法律上之原因，更無不當得利可言。原告於
    兩造感情破裂後，曾佯稱兩造間有借貸關係，對被告提起返還借款訴訟，惟經法
    院判決駁回確定，又誣指被告詐欺、侵占、背信，而提起刑事告訴，亦經檢察官
    不起訴處分確定，顯見原告之主張均為不實。(二)原告依不當得利之法律關係，請
    求被告返還所受利益，依舉證責任分配之原則，自應就其給付係「無法律上原因
    」之事實，負舉證責任，惟其所舉事證均無法證明此一事實，其依不當得利之法
    律關係，請求被告返還系爭款項，自屬無據等語，資為抗辯。
三、兩造不爭執之事實：
  (一)原告曾於八十七年五月至十一月間，陸續交付被告一千萬元、一百五十萬元、一
    百五十萬元、二萬元，共計一千三百零二萬元。
  (二)原告前依消費借貸之法律關係，訴請被告返還上述一千三百零二萬元，惟經法院
    以原告無法證明兩造間有消費借貸之意思表示合致為由，判決原告敗訴確定。
四、按無法律上之原因而受利益，致他人受損害者，應返還其利益，民法第一百七十
    九條前段定有明文。又上開不當得利返還請求權，以無法律上之原因而受利益為
    其成立要件之一，故主張此項請求權成立者，應就無法律上之原因而受利益之事
    實，負舉證責任（最高法院七十一年度台上字第一七五六號判決意旨參照）。是
    本件被告既否認其受領系爭款項係「無法律上之原因」，參諸前開說明，原告自
    應就此一「無法律上原因」之事實，負舉證之責。經查：
  (一)原告主張被告係「無法律上原因」受領系爭一千三百零二萬元款項，無非以其曾
    依消費借貸之法律關係，對被告提起返還借款之訴，惟經法院以原告無法證明兩
    造間有消費借貸之合意為由，判決原告敗訴確定，則被告受領系爭款項，自屬無
    法律上原因等語，為其論據。惟按交付金錢之原因甚多，諸如交付借款、贈與、
    合夥、信託、償債、給付買賣價金等均不無可能，非謂不屬借款之交付，其受領
    即必無其他法律上之原因，是單憑上開事證，實無法證明被告係無法律上原因而
    受領系爭款項，原告僅以此作為其主張被告受領系爭款項係「無法律上原因」之
    唯一論據，其舉證顯有未足。
  (二)再查，原告於前述返還借款之民事訴訟事件中，曾具狀表示「…原告與被告形同
    莫逆，並進一步交往。」，並當庭陳稱「當時我們關係很好，覺得他信用很好。
    」、「當時兩造已論及婚嫁了。」，另於刑事詐欺案件中，亦稱「他原先與我很
    好說要嫁給我，買房子給他，後他沒嫁。」、「（買房子是要給對方名份還是金
    屋藏嬌？）給對方。」等語，此業經本院調取臺灣台北地方法院八十八年度重訴
    字第一一七八號返還借款事件歷審卷宗、臺灣台北地方法院檢察署八十九年度調
    偵字第三九七號偵查卷宗查閱屬實（見上開民事事件第一審卷宗第五三頁、第二
    審卷宗第八二頁，八十八年度他字第二六二四號偵查卷宗第十八頁背面，八十九
    年度偵字第一四六０號偵查卷宗第十六頁），由此觀之，兩造間不僅有論及婚嫁
    之男女特殊情誼，原告並曾有購置房地登記於被告名下之情事，則以兩人感情及
    財產關係之密切，更難認原告交付被告金錢之原因，除基於消費借貸關係之外，
    即別無其他可能。此外，原告就被告收受系爭款項係「無法律上原因」乙節，復
    未能提出其他證據資以證明，其依不當得利返還請求權，請求被告返還系爭款項
    ，自不足採。
  (三)又原告雖援引最高法院八十七年度台上字第七三０號判決，主張依該判決意旨，
    其既已證明交付予被告之款項並非借款，應認其就「無法律上原因」已為相當之
    證明，故應由被告就其辯稱該款項係原告所贈與等情，負舉證責任云云，惟觀諸
    上開判決全文，其兩造當事人間並無任何特殊關係存在，此與本件原告與被告曾
    為論及婚嫁之男女朋友，感情及財產關係均甚為密切之情形，顯有不同，是該判
    決據以判斷當事人是否已盡舉證責任之基礎事實，既與本件有明顯之差異，自無
    比附援用之餘地，附此敘明。
五、綜上所述，原告依不當得利之法律關係，請求被告給付原告一千三百零二萬元，
    及自八十八年四月二十一日起至清償日止按年息百分之五計算之利息，為無理由
    ，不應准許；其假執行之聲請，亦失所附麗，應併予駁回。
六、本件判決基礎已臻明確，兩造其餘攻防方法及訴訟資料經本院斟酌後，核與判決
    結果不生影響，不另一一論述，併此敘明。
七、據上論結，原告之訴為無理由，依民事訴訟法第七十八條，判決如主文。
中　　　華　　　民　　　國　　九十三　　年　　　十　　　月　　 十九 　　日
                                        臺灣士林地方法院民事第二庭
                                            審判長法官  陳介源
                                            法      官  王怡雯
                                            法      官  馬傲霜
右為正本係照原本作成。
如對本判決上訴須於判決送達後廿日內向本院提出上訴狀。
中　　　華　　　民　　　國　　九十三　　年　　　十　　　月　　二十一　　日
                                            法院書記官  林豐圃
